臺灣臺北地方法院民事判決　　　　　　　96年度家訴字第61號
原　　　告　乙○○
原　　　告　甲○○
　　　　　　　　　　　　樓
被　　　告　丙○○
上列當事人間請求給付遺產事件，本院於民國96年9 月5 日言詞
辯論終結，判決如下：
    主  文
被告應分別給付原告乙○○、甲○○各新台幣0000000 元4 角及
美金129 元2 角，及自民國95年12月28日起至清償日止，按年息
百分之五計算之利息。
原告其餘之訴駁回。
訴訟費用由被告負擔五分之三，餘由原告負擔。
本判決於原告乙○○、甲○○分別以新台幣350000元為被告供擔
保後，得假執行。但被告為原告乙○○、甲○○各以新台幣0000
000 元供擔保後，得免為假執行。
原告其餘假執行之聲請駁回。
    事實及理由
一、原告主張：兩造之被繼承人即兩造母親王福妹於民國83年6
    月15日去世，遺有遺產新台幣6523萬元，繼承人有乙○○、
    甲○○、王政治、丁○○、丙○○共五人，繼承人之遺產經
    台灣高等法院94年度家上字第72號民事確定判決（以下簡稱
    高院判決）分割，繼承人各依應繼分五分之一比例取得，原
    告二人各取得新台幣0000000 元8 角及美金129 元2 角。原
    告二人為求償先後向台銀板橋分行、板信銀、彰化銀行板橋
    分行請求各得本金新台幣358417元，尚未足之金額各有新台
    幣1, 803,136元及美金129 元2 角。查被告保管被繼承人王
    福妹之美金646 元與新台幣000 0000元
     (0000000+500000+34573) ，其中34573 元本應為34667 二
    ，但其中94元仍在被繼承人王福妹名義帳戶內，故有34573
    元在被告保管中。又關於5,870, 293元
     (4,491,955+1,378,9 68) 部分：依高院判決第19頁，附表
    合計4,491,955 元，其中被告固有交付50萬元予原告甲○○
    ，但甲○○全用在殯葬費用，依高院判決認定殯葬費用依法
    不應自遺產中扣除，被告丙○○所保管之遺產現金6,
    405,496 元，當不能扣除甲○○支出之殯葬費用50萬元。至
    被告將其中390 萬元交付戊○○部分，既同為繼承人之乙○○、甲○○根本不知情，被告仍負返還全體繼承人之責任。
    另依原板橋地院判決書第10頁記載，遺產中之三百六十萬元
    ，有利息一百三十七萬八千六十八元，屬兩造公同共有繼承
    之一部，另依高院判決第八頁所載，丙○○不爭執已受領戊○○自台灣銀行提領的50萬元，丙○○就此領得保管之本金
    及利息，應返還全體共同共有人即兩造。又依高院判決第20
    頁，本應為34,667元 (873+12 +82+33,700)，因其中94元
     (12+82)仍在王褔妹名義之帳戶內，在96年以後才領取，繼
    承人每人分配18.8元，故訴之聲明1,803,154 元8 角變更為
    1,803,136 元，特此向鈞院變更訴之聲明請求為1,803,136
    元。又遺產不能扣除殯葬費577,440 元及七旬法會1 萬元，
    另30萬給付丁○○事，原告二人均不知，被告應返還全體繼
    承人，另873 元已經由確定判決認定是由被告保管因此亦不
    能扣除。而聲明：被告應分別給付原告乙○○、甲○○各新
    台幣0000000 元8 角及美金129 元2 角及自訴狀繕本送達日
    起至清償日止，按年息百分之五計算之利息，並願供擔保請
    准宣告假執行。
二、被告則以：原告乙○○於被繼承人逝世當日83年6 月15日即
    自板信銀行提領現金0000000 元，並自提領現金中拿出
    73050 元支付後事費用，並撥50萬元給甲○○作為喪葬基金
    ，手尾錢4390元、七旬法事支出1 萬元，若4 位繼承人平分
    ，每人只需分擔136860元，而被告支出185000原已超過每人
    分擔額，因此原告甲○○所保管50萬元+73050元+4390 元+1
    萬元等於587440元，此支出費用587440元自當由被告保管金
    額中扣除，由原告乙○○、甲○○負責向其他繼承人要求分
    擔費用。剩餘金額0000000 元，嗣後交給大嫂陳嬰濡保管，
    陳嬰濡又依被繼承人生前囑咐交付繼承人丁○○30萬元，餘
    款360 萬元定存得利息0000000 元，是被告實際保管金額為
    0000000 元加上利息0000000 元為0000000 元。從83年6 月
    15日至83年6 月16日之間證據顯示，現金確實由乙○○保管
    與支付，乙○○應負管理人之責任，總計返還金額應為
    577440元，即乙○○領走116 萬元，後來只存入66萬元，被
    告實際上只保管66萬元，高院判決明確寫明50萬元由甲○○
    保管，甲○○即要負返還之責。另世華銀行873 元仍在銀行
    中，應自保管金額中扣除。被告前已支付被繼承人喪葬費用
    18500 元，原告乙○○、甲○○收取親友白包現金與請領公
    務人員喪葬補助費用，卻納為己有未分攤喪葬費。被告未向
    女方親友收取奠儀現金，女方親友皆送花籃、花圈、罐頭等
    排場物品，出殯後罐頭分送親友，原告之請求不符情理法。
    高院判決是以34667 元併入總遺產計算，繼承人平均可分得
    00000006元，目前已領有：1 、0000000 元：附表甲先母王
    福妹所遺留現金000000 0元，只剩群益證卷海山分行584207
    元未領。0000000-0000 00=0000000 元。2.板橋農會12元，
    板橋郵局82元，合計94元(實 際領出金額每人平分8 百元)
    ，因有一張先母股利支票37 4 8元寄至王政治店中無人管理
    ，本人看到將之存入板橋農會，姪女王鈴毓將領出的錢已於
    4 月12日調解庭中分別給予原告各8 百元。兩項共計已領出
    金額為0000000 元加上94元等於0000000 元，五人平分每人
    已領358436元。繼承人王政治已從被告處領走其應繼分
    0000000 元，扣除被告繼承所得00000 00元及扣除原告乙○○處理喪事費用支出577440元及依被繼承人指示付給丁○○
    之30萬元，和七旬法會1 萬元，另世華銀行873 元尚存在於
    王福妹帳戶中，法院判決被告保管，但沒有印章必須全部繼
    承人領取，依高院判決本人保管共計0000000 元-0000000(
    王政治領走應得持分)-0000000 ( 丙○○應得持分
    )-000000-000000-000=0000000 元，被告應給付原告
    0000000 元與美金258.4 元，但另依高院判決先母遺產現金
    及股票變價後每人各分得五分之一，雙方負同一債務或有同
    一債權時得主張抵銷。原告既要求被告保管現金給付遺產，
    相對原告所保管之全部股票亦應變價所得五分之一給付被告
    ，被告應付金額當可扣除原告乙○○股票變價後所得五分之
    一。又受任人得請求報酬，保管而孳生之利息有0000 000元
    ，被告自當可請求保管費之報酬。而聲明：原告之訴暨假執
    行之聲請均駁回。
三、原告主張兩造之被繼承人即兩造母親王福妹於民國83年6 月
    15日去世，繼承人有乙○○、甲○○、王政治、丁○○、丙○○共五人，繼承人之遺產經台灣高等法院94年度家上字第
    72號民事確定判決分割，繼承人各依應繼分五分之一比例，
    各取得新台幣0000000 元8 角及美金129 元2 角，原告二人
    先後向台銀板橋分行、板信銀、彰化銀行板橋分行請求各得
    新台幣358417元之事實，業經原告提出台灣高等法院94年度
    家上字第72號民事判決書為證，被告對此並不爭執，自堪信
    為真實。至原告主張原告二人尚未取得分配之遺產金額各有
    新台幣1,803,136 元及美金129 元2 角，應由被告負給付責
    任等情，則為被告所否認，並以前開情詞置辯。經查：
（一）原告主張被繼承人王福妹遺有如附表一所示之現金合計新
      台幣0000000 元及美金546 元，另有利息新台幣0000000
      元、戊○○交給被告之現金新台幣50萬元，附表二所示現
      金合計新台幣34667 元及美金100 元，扣除已分配取得94
      元，綜計新台幣0000000 元（0000000 ＋0000000 ＋
      500000＋000 00－00＝0000000） 及美金646 元（146 ＋
      400 ＋100 ＝646）之 事實，業經高院判決認定屬實，兩
      造對此並不爭執，堪信為真。惟被告辯稱上開金額，已提
      領73050 元支付後事費用，並撥50萬元給原告甲○○作為
      喪葬基金，另支付手尾錢4390元、七旬法事1 萬元等情，
      並提出現金帳影本為證，原告甲○○對此並不爭執（見本
      院96年9 月5 日言詞辯論筆錄）。則被繼承人王福妹之喪
      葬費用，既為兩造等繼承人之共同債務，而經繼承人自上
      開遺產中提領合計5874 40 元（73050 ＋500000＋4390＋
      10000 ＝587440），作為被繼承人王福妹喪葬費使用，原
      告等繼承人自不能再執此為尚存之遺產，要求被告給付，
      被告辯稱上開遺產，應扣除587440元，自為可取。
（二）被告另辯稱上開遺產，已將其中360 萬元交給同為繼承人
      王政治之妻戊○○，戊○○扣除王政治應分得之0000000
      元、律師費用、給丁○○90萬元後丁○○退還之60萬元，
      剩餘0000000 元，開立支票交給被告，並提出支票影本為
      證，且經證人戊○○到庭結證屬實。證人丁○○雖到庭證
      稱業經90萬元全部退還戊○○，並沒有留存30萬元等語。
      惟不論該30萬元係在同為繼承人王政治之妻戊○○、丁○○處，上開遺產，既經共同繼承人王政治之妻戊○○或丁○○，自應繼分中領取553186元（0000000 －0000000 ＝
      55 3186） ，原告等繼承人自不能再執此為尚存之遺產，
      要求被告給付，被告辯稱上開遺產，應扣除553186元，自
      為可取。
（三）被告另辯稱上開遺產中，世華銀行存款873 元尚存在於王
      福妹帳戶中，被告沒有印章，必須由全部繼承人領取，並
      提出存摺為證，經核相符，被告辯稱應扣除873 元，亦屬
      有據，原告主張應由被告負給付義務，尚不可取。
（四）被告另辯稱原告乙○○另保管如附表三所示被繼承人王福
      妹之股票，被告應付金額當可扣除原告乙○○股票變價後
      所得五分之一等語。原告則主張股票須由繼承人共同出具
      同意書才能更名後出售等語。則系爭股票既仍屬於繼承人
      公同共有之遺產，被告辯稱以系爭股票，與被告保管之現
      金抵銷，尚不可取。
四、綜上所陳，原告主張被告保管被繼承人王福妹遺有如附表一
    所示之現金合計新台幣0000000 元、美金546 元、利息新台
    幣0000000 元、戊○○交給被告之現金新台幣50萬元、附表
    二所示現金合計新台幣34667 元及美金100 元，扣除原告已
    分配取得94元，綜計新台幣0000000 元（0000000 ＋
    0000000 ＋500 000 ＋000 00－00＝0000000） 及美金646
    元（146 ＋400 ＋100 ＝646） ，扣除被繼承人王福妹之喪
    葬費用587440元、繼承人已領取553186元、世華銀行存款
    873 元，合計新台幣00000 00元（0000000 －000000－
    000000－073 ＝0000000） 及美金646 元，按原告應繼分各
    五分之一分配，原告請求被告應分別給付原告乙○○、甲○○各新台幣0000000 元4 角（0000000 ÷5 ＝0000000.4）
    及美金129 元2 角（646 ÷5 ＝129.2） 及自訴狀繕本送達
    翌日即95年12月28日起至清償日止，按年息百分之五計算之
    利息，洵屬有據，應予准許，逾此部分之請求，為無理由，
    應予駁回。又被告就其保管本件遺產，兩造有關於報酬之約
    定，或依習慣或委任事務性質，應給付報酬乙節，並未舉證
    以實其說，被告辯稱上開遲延利息，應予其本件委任事務之
    報酬相抵銷，亦不可取。
五、兩造陳明願供擔保，聲請宣告假執行或免為假執行，經核原
    告勝訴部分，合於法律規定，爰分別酌定相當之擔保金額宣
    告之；原告其餘假執行之聲請，因訴之駁回而失所依據，不
    予准許。
六、結論：本件原告之訴，為一部有理由，一部無理由，依民事
    訴訟法第79條、第85條第1 項前段、第390 第2 項、第392
    條第2 項，判決如主文。
中　　華　　民　　國　　96　　年　　9 　　月　　19　　日
                  家事庭法  官  李慈惠
以上正本係照原本作成。
如對本判決上訴，須於判決送達後20日之不變期間內，向本院提
出上訴狀。
中　　華　　民　　國　　96　　年　　9 　　月　　19　　日
                    　　書記官　巫玉媛
